【裁判字號】    97,訴,1319
【裁判日期】    970829
【裁判案由】    毒品危害防制條例
【裁判全文】
臺灣板橋地方法院刑事判決              97年度訴字第1319號
公  訴  人  臺灣板橋地方法院檢察署檢察官
被      告  甲○○
上列被告因違反毒品危害防制條例案件，經檢察官提起公訴（97
年度毒偵字第527 號），嗣因被告於本院準備程序中就被訴事實
為有罪之陳述，本院告知被告簡式審判程序之旨，並聽取當事人
之意見後，由本院合議庭裁定改由受命法官獨任依簡式審判程序
進行，判決如下：
    主  文
甲○○施用第二級毒品，處有期徒刑柒月，扣案之第二級毒品甲
基安非他命貳包（驗餘合計淨重零點陸陸公克）沒收銷燬之，上
開毒品之外包裝袋貳個，均沒收之。又施用第一級毒品，處有期
徒刑拾月，扣案之第一級毒品海洛因壹包（驗餘淨重零點壹貳伍
公克）沒收銷燬之，上開毒品之外包裝袋壹個、已使用注射針筒
壹支，均沒收之。應執行有期徒刑壹年月，扣案之第一級毒品
壹包（驗餘淨重零點壹貳伍公克）、第二級毒品甲基安非他命（
驗餘合計淨重零點陸陸公克）沒收銷燬之，上開毒品之外包裝袋
共個、已使用注射針筒壹支，均沒收之。
    事  實
一、甲○○前於民國87年間，因施用毒品案件，經臺灣臺北地方
    法院以87年度毒聲字第378 號裁定送觀察、勒戒後，認有繼
    續施用毒品傾向，再經同法院以87年度毒聲字第990 號裁定
    令入戒治處所施以強制戒治，嗣經同法院以88年度毒聲字第
    619 號裁定停止戒治，於88年4 月19日停止戒治出所，交付
    保護管束至88年8 月8 日期滿未經撤銷而以已執行完畢論，
    並由臺灣臺北地方法院檢察署檢察官以89年度戒毒偵字第13
    8 號為不起訴處分確定；復於91年間，因偽造文書等案件，
    經臺灣臺北地方法院以92年度簡字第87號判決分別判處有期
    徒刑6 月、3 月，應執行有期徒刑8 月確定；又於92年間，
    因施用第一、二級毒品案件，經臺灣臺北地方法院以92年度
    訴字第2179號判決分別判處有期徒刑8 月、6 月，應執行有
    期徒刑1 年，嗣由臺灣高等法院以93年度上訴字第2000號判
    決駁回上訴確定，上開四罪另經臺灣高等法院以93年度聲字
    第1399號裁定應執行有期徒刑1 年7 月確定；再於94年間，
    因施用第一、二級毒品案件，經臺灣臺北地方法院以94年度
    訴字第490 號判決分別判處有期徒刑9 月、7 月，應執行有
    期徒刑1 年2 月確定，與上開有期徒刑1 年7 月部分接續執
    行後，於95年6 月29日縮短刑期假釋出監交付保護管束，原
    應至95年12月3 日始保護管束期滿，惟甲○○於假釋期間之
    95年11月2 日，另犯施用第一級毒品案件，上開假釋因而撤
    銷，仍有殘刑5 月又4 日待執行，嗣因中華民國九十六年罪
    犯減刑條例業經立法院制定，並業經總統於96年7 月4 日公
    布，自96年7 月16日起生效，被告所犯上開六罪刑均合於減
    刑條件，乃經臺灣臺北地方法院於96年12月17日以96年度聲
    減字第3435號裁定各減為有期徒3 月、1 月又15日、4 月、
    3 月、4 月又15日、3 月又15日，並將前四罪、後二罪分別
    更定應執行有期徒刑9 月又15日、7 月，並於97年1 月14日
    始確定（於本案未構成累犯，起訴書誤載為於95年12月3 日
    保護管束期滿，未經撤銷假釋，未執行之刑以已執行論而執
    行完畢）。另甲○○於前述假釋期間所犯之施用第一級毒品
    案件，經臺灣臺北地方法院以96年度訴字第68號判決判處有
    期徒刑10月，並於96年6 月8 日撤回上訴確定，再經同法院
    以96年度聲減字第508 號裁定減為有期徒刑5 月確定；又於
    96年間，因施用毒品案件，經臺灣臺北地方法院以96年度易
    字第2001號判決判處有期徒刑10月，減為有期徒刑5 月確定
    ，上開二罪經臺灣臺北地方法院以96年度聲字第1975號裁定
    應執行有期徒刑9 月，並於96年11月29日確定（嗣於97年6
    月13日入監執行，現仍執行中）。詎仍不知悔改，復基於施
    用第二級毒品甲基安非他命（下稱甲基安非他命）之犯意，
    於96年12月30日14時許，在臺北縣土城市之友人住處，以將
    甲基安非他命置入吸食器，用火燒烤成煙霧後吸食之方式，
    施用甲基安非他命；另基於施用第一級毒品海洛因之犯意，
    於同日20時至21時許，在上址友人住處，以將海洛因摻水稀
    釋注入針筒後靜脈注射之方式，施用海洛因。嗣於翌日（即
    31日）凌晨0 時30分許，在臺北縣中和市○○路518 巷口為
    警查獲，並扣得海洛因1 包（淨重0.197 公克，驗餘淨重0.
    125 公克）、甲基安非他命2 包（合計淨重0.661 公克，驗
    餘合計淨重0.66公克）、已使用過之注射針筒1 支，復經警
    採集其尿液送驗後，因而查悉上情。
二、案經臺北縣政府警察局土城分局報告臺灣板橋地方法院檢察
    署檢察官偵查起訴。
    理  由
壹、程序方面：
    查本件被告甲○○所犯並非死刑、無期徒刑、最輕本刑為三
    年以上有徒刑之罪或高等法院管轄第一審案件，而其於準備
    程序進行中，被告先就被訴事實為有罪之陳述，經法官告知
    簡式審判程序之旨，並聽取公訴人及被告之意見後，本院認
    適宜改依簡式審判程序進行，爰依刑事訴訟法第273 條之1
    第1 項、第284 條之1 規定，由本院合議庭以裁定由受命法
    官獨任進行簡式審判程序，合先敘明。
貳、實體方面：
一、上揭事實，業據被告甲○○於警詢、偵查及本院審理時坦承
    不諱，復有臺北縣政府警察局土城分局搜索、扣押筆錄、扣
    押物品目錄表各1 份、扣案物品照片3 幀存卷可稽，及海洛
    因1 包、甲基安非他命2 包、已使用過之注射針筒1 支扣案
    可資佐證。又被告為警查獲時所採其尿液送驗結果，係呈安
    非他命類（含甲基安非他命）陽性反應及嗎啡陽性反應，此
    有臺北縣政府警察局土城分局偵辦毒品案尿液編號及姓名對
    照表（檢體編號：0000000000-0）、台灣檢驗科技股份有限
    公司於97年1 月16日出具之濫用藥物檢驗報告（報告編號：
    CH/2 008/10210）各1 份在卷可稽。而扣案之白色粉末1 包
    及白色透明結晶2 包，經送交通部民用航空局航空醫務中心
    鑑驗結果，前者實稱毛重0.577 公克，淨重0.1970公克，取
    樣0.072 公克，餘重0.125 公克，檢出含海洛因成分；後者
    實稱毛重1.221 公克，淨重0.661 公克，取樣0.001 公克，
    餘重0.66公克，檢出含甲基安非他命成分，有該中心97年1
    月10日航藥鑑字第0970158 號鑑定書1 份存卷可憑。被告之
    任意性自白核與事實相符，堪以採信，足認被告確有施用第
    一級、第二級毒品犯行至明。
二、按於92年7 月9 日新修正並於93年1 月9 日施行之毒品危害
    防制條例刪除二犯及三犯之規定，一改修法前繁雜之處遇程
    序，僅將施用毒品者簡化區分為初犯、再犯，並認施用毒品
    者係屬病患性犯人，以觀察、勒戒戒除其身癮，並以強制戒
    治去除其心癮。經觀察、勒戒或強制戒治執行完畢釋放後，
    若係五年後再犯該條例第10條施用毒品罪者，與同條例第20
    條第1 項、第2 項關於「初犯」之處理方式相同，檢察官應
    先聲請法院裁定令被告入勒戒處所觀察、勒戒，並視有無繼
    續施用毒品傾向，決定應予釋放、為不起訴之處分，或應聲
    請法院裁定令入勒戒處所強制戒治；若係五年內「再犯」同
    條例第十條施用毒品罪者，依同條例第23條第2 項規定，檢
    察官則應依法追訴。觀諸該條例第20條第3 項之修正理由：
    「觀察、勒戒或強制戒治五年後再犯者，顯見前所實施之觀
    察、勒戒或強制戒治已足以遮斷其施用毒品之癮，為期自新
    及協助其戒除毒癮，對此五年後再犯者，爰明定仍適用初犯
    之規定，先經觀察、勒戒、強制戒治之程序。」及同條例第
    23條第2 項之修正理由：「為配合簡化施用毒品犯之刑事處
    遇程序，並鑑於經觀察、勒戒或強制戒治執行完畢釋放後五
    年內再犯者，其再犯率甚高，原據以實施之觀察、勒戒及強
    制戒治既已無法收其實效，自應施以刑事處遇。」顯然如施
    用毒品者係前經觀察、勒戒或強制戒治等治療程序執行完畢
    五年後，始再施用毒品之「初犯」，因前所執行之觀察、勒
    戒或強制戒治已足收戒除毒癮之效，自應重新執行觀察、勒
    戒或強制戒治等治療程序，並於治療程序執行完畢後，由檢
    察官為不起訴處分，毋庸對之追訴處罰；反之，在「再犯」
    之情形，因其先前所為治療程序顯未能收戒斷毒癮之效，且
    考量施用毒品者之再犯率偏高，乃簡化其刑事處遇程序，而
    逕予追訴處罰，不再施以治療程序。參酌上開立法理由，修
    正毒品危害防制條例就施用毒品者，祇於「初犯」及「五年
    後再犯」二種情形，有其追訴條件之限制，即須於初犯經觀
    察、勒戒或強制戒治釋放後，「五年內均無施用毒品之行為
    」，始能認其前所實施之觀察、勒戒或強制戒治已足遮斷毒
    癮，而得於五年後再犯時，再予適用初犯之規定，重行觀察
    、勒戒等程序。倘五年內已經再犯，被依法追訴處罰，縱其
    第三次（或第三次以上）施用毒品之時間在初犯釋放五年以
    後，即與「五年後再犯」之情形有別，且因已於「五年內再
    犯」，顯見其再犯率甚高，原實施觀察、勒戒或強制戒治，
    已無法收其實效，而無五年戒斷期之存在，自無再經觀察、
    勒戒及強制戒治之必要，應由檢察官逕行起訴，始符新法修
    正之本旨。經查，本案被告前於87年間，因施用毒品案件，
    經臺灣臺北地方法院以87年度毒聲字第378 號裁定送觀察、
    勒戒後，認有繼續施用毒品傾向，再經臺灣臺北地方法院以
    87年度毒聲字第990 號裁定令入戒治處所施以強制戒治，嗣
    經臺灣臺北地方法院以88年度毒聲字第619 號裁定停止戒治
    ，於88年4 月19日停止戒治出所，交付保護管束至88年8 月
    8 日期滿未經撤銷而以已執行完畢論，並由臺灣臺北地方法
    院檢察署檢察官以89年度戒毒偵字第138 號為不起訴處分確
    定；復於92年間，因施用第一、二級毒品案件，經臺灣臺北
    地方法院以92年度訴字第2179號判決分別判處有期徒刑8 月
    、6 月，應執行有期徒刑1 年，嗣由臺灣高等法院以93年度
    上訴字第2000號判決駁回上訴確定；又於94年間，因施用第
    一、二級毒品案件，經臺灣臺北地方法院以94年度訴字第49
    0 號判決分別判處有期徒刑9 月、7 月，應執行有期徒刑1
    年2 月確定；再於95年間，因施用第一級毒品案件，經同上
    法院以96年度訴字第68號判決判處有期徒刑10月，並於96年
    6 月8 日撤回上訴確定，再經臺灣臺北地方法院以96年度聲
    減字第508 號裁定減為有期徒刑5 月確定；又於96年間，因
    施用毒品案件，經臺灣臺北地方法院以96年度易字第2001號
    判決判處有期徒刑10月，減為有期徒刑5 月確定，上開二罪
    經臺灣臺北地方法院以96年度聲字第1975號裁定應執行有期
    徒刑9 月確定，此有臺灣高等法院被告前案紀錄表存卷可考
    。而被告既曾於上開強制戒治執行完畢釋放後五年內，已再
    犯施用毒品案件，並經判刑確定，則本案被告於本次即於96
    年12月30日，再施用第一、二級毒品之犯行，雖係於前揭強
    制戒治後逾五年之後三犯，惟依上開說明，足認被告經上開
    強制戒治之執行後，未足以遮斷其施用毒品之癮，自與前揭
    條例第20條第3 項之規定僅得適用於「再犯」之情形不合（
    此有最高法院95年度台非字第59號判決、95年度第7 次刑事
    庭會議決議可參），故本件公訴人逕向本院提起追訴，於法
    要無不合，附此陳明。綜上，本案事證明確，被告犯行堪以
    認定，應依法論科。
三、查海洛因及甲基安非他命，分屬於毒品危害防制條例第2 條
    第2 項第1 、2 款所規定之第一、二級毒品，核被告所為，
    係犯毒品危害防制條例第10條第1 項、第2 項之施用第一、
    二級毒品罪。被告施用前、後持有第一、二級毒品之低度行
    為，各為進而施用第一、二級毒品之高度行為所吸收，均不
    另論罪。被告所犯上開二罪名，犯意各別，行為互殊，應予
    分論併罰。
四、雖起訴書另以：被告於91年間，因偽造文書等案件，經臺灣
    臺北地方法院以92年度簡字第87號判處有期徒刑6 月及3 月
    ，應執行有期徒刑8 月；復於92年間，因施用第一級、第二
    級毒品案件，由臺灣臺北地方法院檢察署以92年度毒偵字第
    995 號提起公訴，並經臺灣臺北地方法院以92年度訴字第21
    79號分別判處有期徒刑8 月及6 月，應執行有徒刑1 年，甲
    ○○不服而提起上訴，經臺灣高等法院93年度上訴字第2000
    號判決上訴駁回確定，上開各案件並經裁定應執行有期徒刑
    1 年7 月；復於93年12月間，因施用第一級、第二級毒品案
    件，經同院以94年度訴字第490 號分別判處有期徒刑9 月及
    7 月，應執行有期徒刑1 年2 月，而接續執行，嗣於95年6
    月29日因縮刑假釋出監並付保護管束，至95年12月3 日保護
    管束期滿未經撤銷假釋而視為執行完畢，而於有期徒刑執行
    完畢後5 年內故意再犯本件有期徒刑以上之2 罪，均為累犯
    等語。惟查，被告於上述假釋期間已另於95年11月2 日，因
    犯施用第一級毒品案件，經臺灣臺北地方法院於96年2 月16
    日以96 年 度訴字第68號判決判處有期徒刑10月，並於96年
    6 月8 日撤回上訴確定，再經同法院以96年度聲減字第508
    號裁定減為有期徒刑5 月確定，是以，上開假釋因而撤銷，
    仍有殘刑5 月4 日尚待執行，嗣因中華民國九十六年罪犯減
    刑條例業經立法院制定，並業經總統於96年7 月4 日公布，
    自96年7 月16日起生效，被告所犯上開六罪刑均合於減刑條
    件，乃經臺灣臺北地方法院於96年12月17日以96年度聲減字
    第3435號裁定各減為有期徒刑3 月、1 月又15日、4 月、3
    月、4 月又15日、3 月又15日，並將前四罪、後二罪分別更
    定應執行有期徒刑9 月又15日、7 月，嗣於97年1 月14日始
    確定，此有臺灣高等法院被告前案紀錄表在卷可稽。茲因被
    告前已執行有期徒刑1 年7 月又22日及累進縮刑34日，則其
    減刑前已執行之刑期已逾減刑後之刑期，故減刑後已無殘刑
    可供執行，而無須再予執行，然此係中華民國九十六年罪犯
    減刑條例於96年7 月16日施行生效後之事，於減刑條例生效
    前，仍係須撤銷假釋，應執行殘刑之狀態，必該條例生效後
    始有已無殘刑，執行完畢之情事，是被告所受宣告之徒刑，
    係經由前揭臺灣臺北地方法院於97年1 月14日以96年度聲減
    字第3435號裁定減刑確定後，始得確定被告之所餘殘刑應以
    96年7 月16日減刑條例生效之日為執行完畢，準此，被告於
    96年12月30日再犯本件之罪時，上開減刑裁定尚未確定，則
    被告自無從事先得知其所餘殘刑已執行完畢，亦無足期待被
    告於犯本罪之時能對於殘刑執行完畢乙事有所警惕，故尚難
    視為累犯，附此敘明。
五、審酌被告智識程度、其有多次施用毒品前科，有上述前案紀
    錄表在卷可按，足見其品行非佳，且曾經強制戒治執行完畢
    ，竟再為本件施用毒品犯行，顯見其不思悔改，自制力亦顯
    不佳，足以戕害其身心，滋生其他犯罪，惡化治安，嚴重損
    及公益；惟另考量被告於犯後已坦承犯行，而其施用毒品行
    為於本質上係屬自我戕害行為，反社會性之程度應屬較低等
    一切情狀，各量處如主文所示之刑，併定其應執行之刑，以
    資懲儆。又扣案之海洛因1 包（驗餘淨重0.125 公克）、甲
    基安非他命2 包（驗餘總淨重0.66公克)， 既屬當場查獲之
    第一、二級毒品，爰依毒品危害防制條例第18條第1 項前段
    規定，宣告沒收銷燬之。至上開毒品之外包裝共計3 個，均
    係用於包裹毒品，防其裸露、潮濕，便於攜帶施用，係預備
    供被告施用毒品所用之物，又扣案之已使用之注射針筒1 支
    ，亦係供被告施用海洛因所用之物，且係被告所有，此據被
    告於本院審理時供明在卷，爰依刑法第38條第1 項第2 款規
    定，亦併予宣告沒收。
據上論斷，應依刑事訴訟法第273 條之1 第1 項、第299 條第1
項前段，毒品危害防制條例第10條第1 項、第2 項、第18條第1
項前段，刑法第11條前段、第51條第5 款、第38條第1 項第2 款
，判決如主文。
本案經檢察官江祐丞到庭執行職務。
中    華    民    國    97    年    8     月    29    日
                  刑事第十一庭法  官  林淑婷
以上判決正本證明與原本無異。
如不服本判決，應於送達後十日內，向本院提出上訴狀（上訴書
狀應敘述具體理由）。
                              書記官  莊川億
中    華    民    國    97    年    9     月    1     日
附錄本案論罪科刑法條全文：
毒品危害防制條例第十條
施用第一級毒品者，處六月以上五年以下有期徒刑。
施用第二級毒品者，處三年以下有期徒刑。


司法院資訊處製作；財團法人民間司法改革基金會備份。
